【裁判字號】    92,交上訴,1251
【裁判日期】    921231
【裁判案由】    公共危險等
【裁判全文】
臺灣高等法院臺南分院刑事判決                                      巨股
    上訴人     甲○○
    即被告
右上訴人因公共危險等案件，不服臺灣臺南地方法院九十一年度交訴字第二六一號中
華民國九十二年九月一日第一審判決（起訴案號：臺灣臺南地方法院檢察署九十一年
度偵字第六八二０號），提起上訴，本院判決如左：
    主  文
上訴駁回。
   事   實
一、甲○○未考領機車駕駛執照，本不得駕駛機車上路行駛，於民國九十一年三月十
    日上午約八時許，駕駛ＷＨＡ─一六七號輕型機，沿臺南市○○路○○道由南往
    北方向行駛，於同日上午八時四十五分許，行經該路與大成路交岔路口前時，本
    應注意並能注意車輛行駛時，駕駛人應注意車前狀況及兩車併行之間隔，並隨時
    採取必要之安全措施，而依當時情形，並無不能注意之情事，竟疏未注意左側尚
    有其他車輛行駛，未保持安全間隔，仍貿然持速行駛，適乙○○亦未考領適當駕
 駛執照，而駕駛ＹＬＱ─二二０號重型機車，於甲○○機車左側行駛，亦疏未注
    意車輛行駛時，駕駛人應注意車前狀況及兩車併行之間隔，而依當時情形，亦無
    不能注意之情事，其應注意右側尚有其他車輛行駛，仍未保持安全間隔，致二車
    間隔過近，甲○○機車與乙○○機車發生擦撞，致乙○○人、車跌向左邊快車道
    上，因而受有頭部外傷併下頜骨骨折、顏面裂傷約六公分、下唇裂傷長四公分、
    顏面及左膝擦傷之傷害，詎甲○○在肇事後，竟未下車察看，反而逕自駕車逃離
    現場。車禍事故發生後，目睹車禍發生經過之陳俊達即駕計程車尾隨甲○○，將
    甲○○機車號記下後，返回肇事地點，自行駕車將乙○○送往臺灣基督長老教會
    新樓醫院急救，並將甲○○機機車號交予乙○○，經警依前開車籍資循線通知甲
    ○○，甲○○則於當日下午三時許，駕駛前開車輛至臺南市警察局交通隊鹽埕站
    ，而查獲上情。
二、案經乙○○訴由臺南市警察局第六分局報請臺灣台南地方法院檢察署檢察官偵查
    起訴。
    理  由
一、訊據被告甲○○固不否認曾於右述時、地，駕駛上開車輛經過，惟矢口否認有何
    過失傷害與肇事逃逸之犯行，辨稱：伊並沒有撞到他，也沒有與他擦撞，伊係右
    轉之後才聽到聲音云云。
二、右揭告訴人乙○○駕駛機車，行經上開肇事地點，與人發生車禍而人車倒地受傷
    之事實，業據告訴人分別於警、偵訊及原審審理時指訴綦詳（見警卷第一頁正面
    及背面筆錄、偵卷第七頁、原審卷第十六頁、第六十九頁），目睹肇事經過之證
    人陳俊達亦就肇事之際，正好駕駛計程車搭載配偶、女兒於金華路快車道由南往
    北方向行駛，右前方慢車道內有二台機車併行，男性駕駛人在外側、女性駕駛在
    內側，二機車突然發生擦撞，女騎士就倒在所駕駛之計程車前方，差點被計程車
    撞到，計程車緊急煞車，男騎士稍停一下即離去，經女兒提醒，而駕車尾隨男騎
    士後方三、四百公尺，確認其機車車牌後，即返回肇事地點，發現告訴人傷勢嚴
    重，而駕車將其送醫急救，並將肇事車牌號碼交予告訴人等情，業於偵查中及原
    審審理時，具結證稱綦詳（見偵查卷第六頁反面、原審卷九十一年十二月二日、
    九十二年七月七日訊問筆錄），告訴人受有事實欄所載之傷勢，亦有財團法人臺
    灣基督長老教會新樓醫院九十一年三月二十一日診斷證明書一紙在卷可資佐證（
    原審卷第四十九頁），復有道路交通事故調查報告表、台南市警察局舉發違反道
 路交通管理事件通知單影本各一紙、道路交通事故現場蒐證照片十六幀在卷可資
    佐證（見警卷第七頁至第十一頁）。此外參酌被告自承於前開車禍發生之際，駕
    駛前開車輛行經該處，且車禍發生在證人陳俊達眼前，車號又是經證人陳俊達立
    刻尾隨被告機車三、四百公尺後確認等情，證人應無誤認之可能，是被告確有駕
    車與告訴人發生擦撞肇禍，因而致告訴人受傷之事實，應無疑義。
三、另告訴人對車禍發生之經過，於警訊中雖供稱：是駕車之際，左後方有機車駛來
    ，勾到其機車左手把，致機車不穩而倒地而昏倒等情（見警訊第一頁背面），於
    偵查中則供述：機車手把遭勾到而不穩倒地而昏倒云云（見偵卷第七頁背面），
    於原審中初供稱：對方機車的右手把勾到伊的左手把，伊就人車倒地等語（見原
    審卷第十六頁），嗣又供稱不知遭人自何處被勾到、亦不知倒向何邊等情（見原
    審卷第六十九頁）；互核雖有不太相合之處，惟查本件告訴人於發生車禍後即昏
    迷倒地不醒人事，此為告訴人於警訊及偵查中即一再陳明（見前揭警訊及偵查卷
    筆錄），是其就當時車禍發生之情難免記憶模糊，然何者供述為可採，本院對此
    可依自由心證予以斟酌，尚難非一有不符，即遽認告訴人所為之供陳均完全不可
    採取。此外經原審調閱告訴人車禍當日之急診病歷資料，告訴人因車禍所受之傷
    勢，幾在身体左側，此有臺灣基督長老教會新樓醫院九十二年七月二十三日新樓
    歷字第九二四三七號函附之告訴人病歷影本六張在卷可資佐證（見原審卷第四十
    九頁），核與證陳俊達所述前開車禍發生後告訴人倒向左側之證詞相符，準此，
    本件告訴人是機車右側與被告機車發生擦撞，應可認定，併予說明。
四、按汽車（包含機車）行駛時，駕駛人應注意車前狀況及兩車併行之間隔，並隨時
    採取必要之安全措施；道路交通安全規則第九十四條第三項定有明文。查被告與
    告訴人均未經正常程序考領駕照，然二人駕車上路，對上開交通安全規則自應知
    之甚稔，為其等應注意之事項，而肇事當時係天候晴朗、柏油路面、標線清晰、
    正常號誌交岔路口、路面乾燥、無障礙物、視距良好、速限五十公里，有前開道
    路交通事故調查報告表載明可考，據此判斷，足見依當時狀況，被告客觀上並無
    不能注意之情狀，詎被告應注意能注意，竟疏未注意其慢車道左側尚有其他機車
    行駛之情形，未保持兩車併行之間隔，反以貿然持速行駛，適告訴人騎駛機車亦
    疏未注意右側尚有其他機車行駛之情形，貿然行駛，致二車間隔過小，被告機車
    與告訴人機車右側發生擦撞，告訴人因而向左傾倒而車禍受傷，被告與告訴人均
    有違前開規定之注意義務，其駕駛行為，均有過失。被告辯稱伊未撞到告訴人，
    伊無過失云云，顯係卸責之詞，不足採信。又本件車禍既係被告之過失併合發生
    ，自不能因此即解免被告過失罪責。被告之過失行為與告訴人所受上開傷害之間
    ，顯有相當因果關係，亦無疑義。而被告既於肇事當時，明知肇事，未下車察看
    及採取救護措施，即起意離開現場，其駕車肇事致人受傷而逃逸之行為，於駕車
    離開現場時，即已完成，是其確有肇事逃逸之犯行，應無疑義。從而本件事證已
    臻明確，被告犯行足堪認定。
五、核被告甲○○所為，係犯刑法第二百八十四條第一項前段之過失傷害罪及第一百
    八十五條之四之駕車肇事逃逸罪。其所犯上開二罪間，犯意各別，行為互異，應
    分論併罰。又被告並未考領駕駛執照而駕駛機車上路，因而致人受傷，其過失傷
    害罪部分，應依道路交通管理處罰條例第八十六條第一項加重其刑。
六、原審適用道路交通管理處罰條例第八十六條第一項，刑法第一百八十五條之四、
    第二百八十四條第一項前段、第五十一條第五款，罰金罰鍰提高標準條例第一條
    前段之規定，並審酌被告犯罪之動機、目的、手段，其生活狀況、智識程度國中
    畢業，與本件車禍應負過失責任非輕、告訴人傷勢之嚴重、告訴人就車禍與有過
    失，及被告犯後未能坦犯行，尚未與告訴人達成和解等一切情狀，分別量處過失
    傷害罪有期徒刑參月，駕車肇事逃逸罪，有期徒刑十月，並定其應執行刑為有期
    徒刑一年。本院核原判認事用法，尚無不合，量刑亦稱允當。被告上訴意旨，否
    認犯罪，並指摘原判決不當，尚無理由，應予駁回。
據上論斷，應依刑事訴訟法第三百六十八條，判決如主文。
本案經檢察官劉欽銘到庭執行職務。
中      華      民      國      九十二      年    十二      月  三十一  日
                                  臺灣高等法院臺南分院刑事第一庭
                                      審判長法官  茆  臺  雲
                                            法官  李  文  福
                                            法官  田  平  安
右正本證明與原本無異。
過失傷害部分不得上訴。
其餘部分如不服本判決，應於判決送達後十日內向本院提出上訴狀，其未敘述理由者
並應於提出上訴狀後十日內向本院補提理由書（應附繕本)。
                                     法院書記官  劉  岳  文
中    華    民    國      九十二      年      十二     月    三十一     日
附錄本案論罪科刑法條全文：
中華民國刑法第一百八十五條之四
駕駛動力交通工具肇事，致人死傷而逃逸者，處六月以上五年以下有期徒刑。
中華民國刑法第二百八十四條第一項：
 (過失傷害罪)
因過失傷害人者，處六月以下有期徒刑、拘役或五百元以下罰金，致重傷者，處一年
以下有期徒刑、拘役或五百元以下罰金。


司法院資訊處製作；財團法人民間司法改革基金會備份。
